---
title: "Control de calidad de los datos transformados"
author: "Inés García de la Peña Marco"
date: "`r Sys.Date()`"
output:
  html_document:
    toc: true
    toc_float: true
---  
# 1. Importación de librerias  
```{r}
source("00_config.R")
```

# 2. QA de cada entidad  
  
## 2.1. MADRE  

En esta sección se evalúa la calidad de la entidad MADRE mediante comprobaciones de estructura, completitud, unicidad de identificadores, distribución de variables y consistencia de los datos.  
  
Cargamos los datos transformados:  
```{r}
madre <- read_csv("Y:/PROYECTOS/2024 Salud perinatal (Luis-Aída-Sol)/Desarrollo/Datos_transformados/madre.csv")
```  
  
### 2.1.1. Estructura de la tabla  
**Objetivo:** Verificar que la tabla posee el tamaño esperado y que los tipos de datos son coherentes antes de comenzar el análisis.  

```{r}
madre %>%
  summarise(
    filas = n(),
    columnas = ncol(.)
  )

glimpse(madre)
```  
  
### 2.1.2 Valores perdidos (NAs)  
**Objetivo:** Identificar variables con información ausente.  

```{r}
miss_var_summary(madre)
```  
  
### 2.1.3. Resumen  
**Objetivo:** Obtener un resumen rápido de todas las variables.  

```{r}
skim(madre)
```  
  
### 2.1.4. Clave primaria  
**Objetivo:** Verificar que id_madre identifica unívocamente cada registro.  

```{r}
madre %>%
summarise(
total=n(),
ids_distintos=n_distinct(id_madre)
)
```  
  
### 2.1.5. Duplicados  
**Objetivo:** Comprobar que no existen filas completamente duplicadas.  

```{r}
sum(duplicated(madre))
```  

### 2.1.6. Variables categóricas  
**Objetivo:** Se revisa la distribución de las categorías para detectar categorías inesperadas o vacías.  
```{r}
madre %>%
count(nacionalidad) %>%
mutate(
  porcentaje = round(100*n/sum(n),2)
) %>%
arrange(desc(n)) 
```  
  
### 2.1.7. Variables numéricas  
**Objetivo:** Se inspecciona la distribución de la variable para detectar asimetrías, acumulaciones o posibles errores de registro.  
```{r}
ggplot(
  madre,
  aes(talla)
) +
  geom_histogram(bins = 30) +
  labs(
    x = "Talla (cm)",
    y = "Frecuencia"
  )


ggplot(
  madre,
  aes(y = talla)
) +
  geom_boxplot(width = .25) +
  labs(
    y = "Talla (cm)"
  )
```  
  
### 2.1.8 Normalidad
**Objetivo:** Evaluar si la distribución de la talla puede aproximarse a una distribución normal.  

```{r}
set.seed(123)

talla_muestra <- madre %>%
  filter(!is.na(talla)) %>%
  slice_sample(n = 5000) %>%
  pull(talla)

shapiro.test(talla_muestra)
```  
  
### 2.1.9 Consistencia

#### Talla dentro del rango biológicamente plausible
```{r}
madre %>%
  filter(
    talla < 100 |
    talla > 210
  )
```  
  
#### Año de nacimiento plausible
```{r}
madre %>%
  filter(
    anio_nacimiento < 1930 |
    anio_nacimiento > 2011
  )
```  
  
#### Nacionalidad informada
```{r}
madre %>%
  filter(
    is.na(nacionalidad) |
      nacionalidad == ""
  )
```  
  
### 2.1.10 Outliers
**Objetivo:** Identificar observaciones consideradas atípicas mediante el criterio IQR. (Estos valores no necesariamente representan errores de calidad)  

```{r}
boxplot.stats(madre$talla)$out |> length()
```  
  
### 2.1.11 QQ-plot
**Objetivo:** Evaluar visualmente el grado de aproximación de la distribución a la normalidad.
```{r}
ggplot(
  madre,
  aes(sample = talla)
) +
  stat_qq() +
  stat_qq_line()
```

---  
  
## 2.2. EMBARAZO  
  
Se verifican las principales variables clínicas del embarazo, comprobando la coherencia temporal, la plausibilidad de los valores y la integridad de la información registrada.  
  
Cargamos los datos transformados:  
```{r}
embarazo <- read_csv("Y:/PROYECTOS/2024 Salud perinatal (Luis-Aída-Sol)/Desarrollo/Datos_transformados/embarazo.csv")
```  
  
### 2.2.1. Estructura de la tabla  
**Objetivo:** Verificar que la tabla posee el tamaño esperado y que los tipos de datos son coherentes antes de comenzar el análisis.   
```{r}
embarazo %>%
  summarise(
    filas = n(),
    columnas = ncol(.)
  )

glimpse(embarazo)
```  
  
### 2.2.2. Valores perdidos (NA)  
**Objetivo:** Identificar variables con información ausente.  
```{r}
miss_var_summary(embarazo)
```   
  
### 2.2.3. Resumen  
**Objetivo:** Obtener un resumen rápido de todas las variables. 
```{r}
skim(embarazo)
```  
  
### 2.2.4. Clave primaria  
**Objetivo:** Verificar que id_embarazo identifica unívocamente cada registro.  
```{r}
embarazo %>%
  summarise(
    total_registros = n(),
    ids_distintos = n_distinct(id_embarazo)
  )
```  
  
### 2.2.5. Duplicados  
**Objetivo:** Comprobar que no existen filas completamente duplicadas.  
```{r}
sum(duplicated(embarazo))
```  
  
### 2.2.6. Variables categóricas  
**Objetivo:** Se revisa la distribución de las categorías para detectar categorías inesperadas o vacías.  
#### Tipo de parto  
```{r}
embarazo %>%
  count(tipo_parto) %>%
  mutate(
    porcentaje = round(
      100 * n / sum(n),
      2
    )
  )
```  
  
#### Consumo de tabaco
```{r}
embarazo %>%
  count(consumo_tabaco) %>%
  mutate(
    porcentaje = round(
      100 * n / sum(n),
      2
    )
  )
```  
  
#### Consumo de alcohol  
```{r}
embarazo %>%
  count(consumo_alcohol) %>%
  mutate(
    porcentaje = round(
      100 * n / sum(n),
      2
    )
  )
```  
  
### 2.2.7. Variables contínuas  
**Objetivo:** Se inspecciona la distribución de la variable para detectar asimetrías, acumulaciones o posibles errores de registro.  
#### Edad
```{r}
# Se inspecciona la distribución de la edad materna para detectar valores atípicos
# o posibles errores de registro.
ggplot(
  embarazo,
  aes(edad)
) +
  geom_histogram(
    bins = 30
  )
```  
  
#### IMC inicial
```{r}
# Se revisa la distribución del IMC inicial para identificar valores extremos
ggplot(
  embarazo,
  aes(imc_inicial)
) +
  geom_histogram(
    bins = 30
  ) 
```  
  
#### Peso inicial
```{r}
# Se inspecciona la distribución del peso al inicio del embarazo
ggplot(
  embarazo,
  aes(peso_inicial)
) +
  geom_histogram(
    bins = 30
  )
```  
  
#### Peso final  
```{r}
# Se inspecciona la distribución del peso al final del embarazo
ggplot(
  embarazo,
  aes(peso_final)
) +
  geom_histogram(
    bins = 30
  )
```  
  
#### Ganancia de peso
```{r}
# Se revisa la distribución de la ganancia ponderal durante el embarazo
ggplot(
  embarazo,
  aes(ganancia_peso)
) +
  geom_histogram(
    bins = 30
  )
```  
  
### 2.2.7. Boxplots   
**Objetivo:** Identificar posibles valores extremos que requieran una revisión adicional.  
```{r}
ggplot(
  embarazo,
  aes(y = edad)
) +
  geom_boxplot(width = .25) 

ggplot(
  embarazo,
  aes(y = imc_inicial)
) +
  geom_boxplot(width = .25)


ggplot(
  embarazo,
  aes(y = peso_inicial)
) +
  geom_boxplot(width = .25)


ggplot(
  embarazo,
  aes(y = peso_final)
) +
  geom_boxplot(width = .25)


ggplot(
  embarazo,
  aes(y = ganancia_peso)
) +
  geom_boxplot(width = .25)
```  
  
### 2.2.8. Normalidad  
Sólo para Edad e IMC inicial.  
```{r}
set.seed(123)

# Edad
embarazo %>%
  filter(!is.na(edad)) %>%
  slice_sample(
    n = 5000
  ) %>%
  pull(edad) %>%
  shapiro.test()

# Para evaluar visualmente el grado de aproximación de la 
# distribución la normalidad.
ggplot(
  embarazo,
  aes(sample = edad)
) +
  stat_qq() +
  stat_qq_line()

# IMC inicial
embarazo %>%
  filter(!is.na(imc_inicial)) %>%
  slice_sample(
    n = 5000
  ) %>%
  pull(imc_inicial) %>%
  shapiro.test()

# Para evaluar visualmente el grado de aproximación de la 
# distribución la normalidad.
ggplot(
  embarazo,
  aes(sample = imc_inicial)
) +
  stat_qq() +
  stat_qq_line()
```  
  
### 2.2.10 Consistencia  
  
#### Peso final mayor o igual al peso inicial  
Se verifica que el peso final no sea inferior al inicial salvo en los casos de pérdida ponderal durante el embarazo.  
```{r}
embarazo %>%
  filter(
    peso_final < peso_inicial
  )
```  
  
#### Ganancia de peso correctamente calculada  
Se comprueba que la ganancia de peso almacenada coincida con la diferencia entre el peso final y el inicial.
```{r}
embarazo %>%
  filter(
    abs(
      ganancia_peso -
        (peso_final - peso_inicial)
    ) > 0.01
  )
```  
  
#### Edad materna plausible  
Se revisan edades maternas fuera del rango habitual para identificar posibles errores.
```{r}
embarazo %>%
  filter(
    edad < 12 |
      edad > 50
  ) %>% select(id_embarazo,
               id_madre,
               edad)
```  
  
### IMC inicial plausible  
Se identifican valores de IMC extremadamente bajos o altos que puedan indicar errores de registro.  
```{r}
embarazo %>%
  filter(
    imc_inicial < 14 |
      imc_inicial > 45
  ) %>% select(id_embarazo,
                 id_madre,
                 imc_inicial)
```  
  
#### IMC final plausible  
Se identifican valores de IMC extremadamente bajos o altos que puedan indicar errores de registro.  
```{r}
embarazo %>%
  filter(
    imc_final < 14 |
      imc_final > 45
  ) %>% select(id_embarazo,
                 id_madre,
                 imc_final)
```  
  
#### Abortos superiores al número de embarazos  
Se comprueba la coherencia entre el número de embarazos y abortos previos.  
```{r}
embarazo %>%
  filter(
    abortos_anteriores >
      embarazos_anteriores
  ) %>% select(id_embarazo,
                 id_madre,
                 abortos_anteriores,
                 embarazos_anteriores)
```  
  
#### Nacimientos superiores al número de embarazos  
Se comprueba la coherencia entre el número de embarazos y nacimientos previos.
```{r}
embarazo %>%
  filter(
    nacimientos_anteriores >
      embarazos_anteriores
  ) %>% select(id_embarazo,
                 id_madre,
                nacimientos_anteriores,
                 embarazos_anteriores)
```  
  
### 2.2.11 Fechas  

```{r}
embarazo_fechas <-
  embarazo %>%
  mutate(
    fur = as.Date(
      as.character(fur),
      "%Y%m%d"
    ),
    fecha_parto = as.Date(
      as.character(fecha_parto),
      "%Y%m%d"
    )
  )
```  
  
#### FUR posterior al parto  
Se verifica que la Fecha de Última Regla sea anterior a la fecha del parto.  
```{r}
embarazo_fechas %>%
  filter(
    !is.na(fur),
    !is.na(fecha_parto),
    fur > fecha_parto
  ) %>% select(id_embarazo,
                 id_madre,
                 fur,
               fecha_parto)
```  
  
#### Duración del embarazo  
Se calcula la duración de la gestación para detectar posibles inconsistencias temporales.  
```{r}
embarazo_fechas %>%
  mutate(
    dias_embarazo =
      as.numeric(
        fecha_parto - fur
      )
  ) %>%
  summarise(
    minimo = min(
      dias_embarazo,
      na.rm = TRUE
    ),
    media = mean(
      dias_embarazo,
      na.rm = TRUE
    ),
    mediana = median(
      dias_embarazo,
      na.rm = TRUE
    ),
    maximo = max(
      dias_embarazo,
      na.rm = TRUE
    )
  )


ggplot(
  embarazo_fechas %>%
    mutate(
      dias_embarazo =
        as.numeric(
          fecha_parto - fur
        )
    ),
  aes(dias_embarazo)
) +
  geom_histogram(
    bins = 30
  )
```  
  
#### Gestaciones con duración implausible
```{r}
# Se verifica que los valores se encuentren dentro de un rango biológicamente plausible.
embarazo_fechas %>%
  mutate(
    dias_embarazo =
      as.numeric(
        fecha_parto - fur
      )
  ) %>%
  filter(
    dias_embarazo < 180 |
      dias_embarazo > 320
  )
```  
  
### 2.2.12 Outliers
```{r}
boxplot.stats(embarazo$edad)$out |> length()

boxplot.stats(embarazo$imc_inicial)$out |>length()

boxplot.stats(embarazo$peso_inicial)$out |> length()

boxplot.stats(embarazo$peso_final)$out |> length()

boxplot.stats(embarazo$ganancia_peso)$out |> length()
```  
  
---  
  
## 2.3. HIJO  
  
Se revisa la calidad de los datos neonatales, prestando especial atención a las variables antropométricas y a la consistencia de las fechas y medidas registradas.  
  
Cargamos los datos transformados:  
```{r}
hijo <- read_csv("Y:/PROYECTOS/2024 Salud perinatal (Luis-Aída-Sol)/Desarrollo/Datos_transformados/hijo.csv")
```  
  
### 2.3.1. Estructura de la tabla   
**Objetivo:** Verificar que la tabla posee el tamaño esperado y que los tipos de datos son coherentes antes de comenzar el análisis.   
```{r}
hijo %>%
  summarise(
    filas = n(),
    columnas = ncol(.)
  )

glimpse(hijo)
```  
  
### 2.3.2. Valores perdidos (NAs)  
**Objetivo:** Identificar variables con información ausente. 
```{r}
miss_var_summary(hijo) 
```  
  
### 2.3.3. Resumen  
**Objetivo:** Obtener un resumen rápido de todas las variables. 
```{r}
skim(hijo) 
```  
  
### 2.3.4. Clave primaria  
**Objetivo:** Verificar que id_hijo identifica unívocamente cada registro.  
```{r}
hijo %>%
  summarise(
    total=n(),
    ids_distintos=n_distinct(id_hijo)
    )
```  
  
### 2.3.5. Duplicados  
**Objetivo:** Comprobar que no existen filas completamente duplicadas.  
```{r}
sum(duplicated(hijo))
```  

### 2.3.6. Variables categóricas  
**Objetivo:** Se revisa la distribución de las categorías para detectar categorías inesperadas o vacías.  
#### Malformaciones
```{r}
hijo %>%
  count(malformation_cd) %>%
  mutate(
    porcentaje = round(100*n/sum(n),2)
    )
```  
  
#### Muerte neonatal  
```{r}
hijo %>%
  count(muerte_neonatal) %>%
  mutate(
    porcentaje = round(100*n/sum(n),2)
    )
```  
  
### 2.3.7. Variables continuas  
**Objetivo:** Se inspecciona la distribución de la variable para detectar asimetrías, acumulaciones o posibles errores de registro.  

#### Peso nacimiento  
```{r}
# Se inspecciona la distribución del peso al nacimiento
ggplot(hijo,
       aes(peso_nacimiento))+
  geom_histogram(bins=30)
```  
  
#### Talla  
```{r}
# Se inspecciona la distribución de la talla al nacimiento
ggplot(hijo,
       aes(talla_nacimiento))+
  geom_histogram(bins=30)
```  
  
#### Perímetro craneal
```{r}
# Se revisa la distribución del perímetro craneal al nacimiento
ggplot(hijo,
       aes(perimetro_craneal))+
  geom_histogram(bins=30)
```  
  
#### Edad gestacional  
```{r}
# Se comprueba la distribución de la edad gestacional registrada
ggplot(hijo, 
       aes(edad_gestacional_nacimiento)) +
  geom_histogram(bins = 30)
```

  
### 2.3.8. Boxplots  
**Objetivo:** Identificar posibles valores extremos que requieran una revisión adicional.  
```{r}
ggplot(hijo,
       aes(y=peso_nacimiento))+
  geom_boxplot(width=.25)

ggplot(hijo,
       aes(y=talla_nacimiento))+
  geom_boxplot(width=.25)

ggplot(hijo,
       aes(y=perimetro_craneal))+
  geom_boxplot(width=.25)  
  
ggplot(hijo,
       aes(y = edad_gestacional_nacimiento)) +
  geom_boxplot(width = .25)
```  
  
### 2.3.9. Normalidad  
```{r}
## Peso al nacimiento
set.seed(123)

hijo %>%
  filter(!is.na(peso_nacimiento)) %>%
  slice_sample(
    n = 5000
  ) %>%
  pull(peso_nacimiento) %>%
  shapiro.test()

# Para evaluar visualmente el grado de aproximación de la 
# distribución la normalidad.
ggplot(
  hijo,
  aes(sample = peso_nacimiento)) +
  stat_qq() +
  stat_qq_line()
```  
  
### 2.3.10. Consistencia  
  
#### Peso al nacimiento plausible  
Se comprueba que el peso al nacimiento esté dentro de límites compatibles con la práctica clínica.  
```{r}
hijo %>%
  filter(
    peso_nacimiento < 450 |
      peso_nacimiento > 5300
) %>% select(id_hijo,
             peso_nacimiento)
```  
  
#### Talla plausible  
Se revisan tallas incompatibles con un recién nacido.  
```{r}
hijo %>%
  filter(
    talla_nacimiento < 25 |
    talla_nacimiento > 70
) %>% select(id_hijo,
             talla_nacimiento)
```  
  
#### Perímetro craneal plausible  
Se identifican perímetros craneales improbables para detectar posibles errores de registro 
```{r}
hijo %>%
  filter(
    perimetro_craneal < 20 |
    perimetro_craneal > 50
) %>% select(id_hijo,
             perimetro_craneal)
```  
  
#### Edad gestacional plausible  
Se verifica que la edad gestacional registrada sea clínicamente plausible.
```{r}
hijo %>%
  filter(
    edad_gestacional_nacimiento < 20 |
    edad_gestacional_nacimiento > 45
) %>% select(id_hijo,
             edad_gestacional_nacimiento)

hijo %>%
  filter(
    edad_gestacional_nacimiento >= 37 &
    peso_nacimiento < 1000
) %>% select(id_hijo,
             edad_gestacional_nacimiento,
             peso_nacimiento)

hijo %>%
  filter(
    edad_gestacional_nacimiento < 28 &
    peso_nacimiento > 3000
) %>% select(id_hijo,
             edad_gestacional_nacimiento,
             peso_nacimiento)

```  
  
#### Malformaciones vacías  
```{r}
hijo %>%
  filter(
    malformation_cd == ""
  )
```  
  
### 2.3.11. Fechas  
Se obtienen la fecha mínima y máxima registradas y se representa un histograma para explorar la distribución temporal de los nacimientos, detectar posibles concentraciones en determinados periodos y comprobar la existencia de valores atípicos o fechas inconsistentes.
```{r}
hijo %>%
  mutate(
    fecha_nacimiento =
      as.Date(
        as.character(fecha_nacimiento),
        "%Y%m%d"
      )
  ) %>%
  summarise(
    fecha_minima = min(
      fecha_nacimiento,
      na.rm = TRUE
    ),
    fecha_maxima = max(
      fecha_nacimiento,
      na.rm = TRUE
    )
  )


ggplot(
  hijo %>%
    mutate(
      fecha_nacimiento =
        as.Date(
          as.character(fecha_nacimiento),
          "%Y%m%d"
        )
    ),
  aes(fecha_nacimiento)
) +
  geom_histogram(
    bins = 50
  )
```  
  
### 2.3.12. Outliers  
```{r}
boxplot.stats(hijo$peso_nacimiento)$out |> length()

boxplot.stats(hijo$talla_nacimiento)$out |>length()

boxplot.stats(hijo$perimetro_craneal)$out |> length()

boxplot.stats(hijo$edad_gestacional_nacimiento)$out |> length()
```  
  
---  
  
## 2.4. SITUACION_ADMIN_MADRE  
  
Cargamos los datos transformados:  
```{r}
situacion_admin_madre <- read_csv("Y:/PROYECTOS/2024 Salud perinatal (Luis-Aída-Sol)/Desarrollo/Datos_transformados/situacion_admin_madre.csv")
```  
  
### 2.4.1. Estructura de la tabla  
**Objetivo:** Verificar que la tabla posee el tamaño esperado y que los tipos de datos son coherentes antes de comenzar el análisis.   
```{r}
situacion_admin_madre %>%
  summarise(
    filas = n(),
    columnas = ncol(.)
  )

glimpse(situacion_admin_madre)
```  
  
### 2.4.2. Datos perdidos (NAs)  
**Objetivo:** Identificar variables con información ausente.   
```{r}
miss_var_summary(situacion_admin_madre) 
```    

### 2.4.3. Resumen  
**Objetivo:** Obtener un resumen rápido de todas las variables. 
```{r}
skim(situacion_admin_madre) 
```  
  
### 2.4.4. Clave primaria  
**Objetivo:** Verificar que id_admin_madre identifica unívocamente cada registro.  
```{r}
situacion_admin_madre %>%
  summarise(
    total=n(),
    ids_distintos=n_distinct(id_admin_madre)
  )
```   
  
### 2.4.5. Duplicados  
**Objetivo:** Comprobar que no existen filas completamente duplicadas.  
```{r}
sum(duplicated(situacion_admin_madre))
```  
  
### 2.4.6. Variables categóricas  
**Objetivo:** Se revisa la distribución de las categorías para detectar categorías inesperadas o vacías.  
#### TSI
```{r}
situacion_admin_madre %>%
  count(tsi, sort=TRUE) %>%
  mutate(
    porcentaje = round(100*n/sum(n),2)
  )
```  

####  ZBS  
```{r}
situacion_admin_madre %>%
  count(zbs, sort=TRUE)	%>%
  mutate(
    porcentaje = round(100*n/sum(n),2)
  )
```  
  
### 2.4.7. Consistencia  
  
#### Año administrativo
```{r}
situacion_admin_madre %>%
  filter(
    anio < 2018 |
    anio > 2023
  )
```  
  
#### TSI vacío  
```{r}
situacion_admin_madre %>%
  filter(
    is.na(tsi) |
      tsi == ""
  )
```  
  
#### ZBS vacío  
```{r}
situacion_admin_madre %>%
  filter(
    is.na(zbs) |
      zbs == ""
  )
```  
  
#### Índice de privación vacío  
```{r}
situacion_admin_madre %>%
  filter(
    is.na(indice_privacion) |
      indice_privacion == ""
  )
```  
  
### 2.4.8. Un registro por madre y año  
**Objetivo:** Verificar que una madre no presenta más de un registro administrativo para un mismo año.
```{r}
situacion_admin_madre %>%
  count(
    id_madre,
    anio
  ) %>%
  filter(n > 1)
```  
  
### 2.4.9 Fechas
**Objetivo:** Comprobar el intervalo temporal cubierto por la entidad.  
```{r}
situacion_admin_madre %>%
  summarise(
    primer_anio = min(
      anio,
      na.rm = TRUE
    ),
    ultimo_anio = max(
      anio,
      na.rm = TRUE
    )
  )
```  
  
---  
  
## 2.5. SITUACION_ADMIN_HIJO  
  
Cargamos los datos transformados:  
```{r}
situacion_admin_hijo <- read_csv("Y:/PROYECTOS/2024 Salud perinatal (Luis-Aída-Sol)/Desarrollo/Datos_transformados/situacion_admin_hijo.csv")
```  
  
### 2.5.1. Estructura de la tabla    
**Objetivo:** Verificar que la tabla posee el tamaño esperado y que los tipos de datos son coherentes antes de comenzar el análisis.   
```{r}
situacion_admin_hijo %>%
  summarise(
    filas = n(),
    columnas = ncol(.)
  )

glimpse(situacion_admin_hijo)
```  
  
### 2.5.2. Valores perdidos (NA)  
**Objetivo:** Identificar variables con información ausente. 
```{r}
miss_var_summary(situacion_admin_hijo)
```  
  
### 2.5.3. Resumen   
**Objetivo:** Obtener un resumen rápido de todas las variables. 
```{r}
skim(situacion_admin_hijo)
```  
  
### 2.5.4. Clave primaria  
**Objetivo:** Verificar que id_admin_hijo identifica unívocamente cada registro.  
```{r}
situacion_admin_hijo %>%
  summarise(
    total = n(),
    ids_distintos = n_distinct(id_admin_hijo)
)
```  
  
### 2.5.5. Duplicados  
**Objetivo:** Comprobar que no existen filas completamente duplicadas.  
```{r}
sum(duplicated(situacion_admin_hijo))
```  
  
### 2.5.6. Variables categóricas  
**Objetivo:** Se revisa la distribución de las categorías para detectar categorías inesperadas o vacías.  
#### TSI
```{r}
situacion_admin_hijo %>%
  count(tsi, sort=TRUE) %>%
  mutate(
    porcentaje = round(100*n/sum(n),2)
)
```  
  
#### ZBS  
```{r}
situacion_admin_hijo %>%
  count(zbs,sort=TRUE) %>%
  mutate(
    porcentaje = round(100*n/sum(n),2)
)
```  
  
### 2.5.7. Consistencia  
  
#### TSI vacío  
```{r}
situacion_admin_hijo %>%
  filter(
    is.na(tsi) |
      tsi == ""
  )
```  
  
#### ZBS vacío  
```{r}
situacion_admin_hijo %>%
  filter(
    is.na(zbs) |
      zbs == ""
  )
```  
  
#### Índice de privación vacío  
```{r}
situacion_admin_hijo %>%
  filter(
    is.na(indice_privacion) |
      indice_privacion == ""
  )
```  
  
### 2.5.9. Un registro administrativo por hijo
```{r}
situacion_admin_hijo %>%
count(id_hijo) %>%
filter(n > 1)
```
  
---  
  
## 2.6. DIAGNOSTICO  
   
Se comprueba la consistencia de los registros diagnósticos, la integridad de los identificadores y la existencia de posibles duplicados.  
  
Cargamos los datos transformados:  
```{r}
diagnostico <- read_csv("Y:/PROYECTOS/2024 Salud perinatal (Luis-Aída-Sol)/Desarrollo/Datos_transformados/diagnostico.csv")
```  
  
### 2.6.1. Estructura de la tabla   
**Objetivo:** Verificar que la tabla posee el tamaño esperado y que los tipos de datos son coherentes antes de comenzar el análisis.   
```{r}
diagnostico %>%
  summarise(
    filas = n(),
    columnas = ncol(.)
  )

glimpse(diagnostico)
```  
  
### 2.6.2. Valores perdidos (NAs)  
**Objetivo:** Identificar variables con información ausente.  
```{r}
miss_var_summary(diagnostico)
```   
  
### 2.6.3. Resumen  
**Objetivo:** Obtener un resumen rápido de todas las variables. 
```{r}
skim(diagnostico)
```  
  
### 2.6.4. Clave primaria  
**Objetivo:** Verificar que id_diagnostico identifica unívocamente cada registro.  
```{r}
diagnostico %>%
  summarise(
    total=n(),
    ids_distintos = n_distinct(id_diagnostico)
  )
```

### 2.6.5. Duplicados  
**Objetivo:** Comprobar que no existen filas completamente duplicadas.  
```{r}
sum(duplicated(diagnostico))
```   
  
### 2.6.6. Distribución de variables categóricas   
**Objetivo:** Se revisa la distribución de las categorías para detectar categorías inesperadas o vacías.  
#### Por tipo de paciente
```{r}
diagnostico %>%
  count(tipo_paciente) %>%
  mutate(
    porcentaje = round(100 * n / sum(n), 2)
  )
```  
  
#### Por origen de los datos (fuente)  
```{r}
diagnostico %>%
  count(origen) %>%
  mutate(
    porcentaje = round(100 * n / sum(n), 2)
  )
```  
  
#### Cruce entre tipo de paciente y origen  
Para comprobar que únicamente existen las combinaciones esperadas (Madre -> OMI, Madre -> CMBD e Hijo -> OMI)
```{r}
diagnostico %>%
  count(tipo_paciente, origen)

ggplot(diagnostico,
       aes(origen,
           fill = tipo_paciente))+
geom_bar(position="dodge")
```  
  
### 2.6.7. Fechas  
Se comprueba que las fechas de diagnóstico se encuentren dentro del periodo de estudio y se inspecciona su distribución temporal para detectar posibles concentraciones o discontinuidades.
```{r}
diagnostico %>%
  mutate(
    diag_dt = as.Date(
      as.character(diag_dt),
      "%Y%m%d"
    )
  ) %>%
  summarise(
    fecha_minima = min(
      diag_dt,
      na.rm = TRUE
    ),
    fecha_maxima = max(
      diag_dt,
      na.rm = TRUE
    )
  )

ggplot(
  diagnostico %>%
    mutate(
      diag_dt = as.Date(
        as.character(diag_dt),
        "%Y%m%d"
      )
    ),
  aes(diag_dt)
) +
  geom_histogram(
    bins = 50
  )
```  
  
### 2.6.8. Consistencia  
  
#### Origen de los datos vacío
```{r}
diagnostico %>%
  filter(
    is.na(origen) |
      origen == ""
  )
```  
  
#### Código diagnóstico vacío
```{r}
diagnostico %>%
  filter(
    is.na(diag_cd) |
      diag_cd == ""
  )
```  
  
#### Diagnósticos duplicados
**Objetivo:** Detectar diagnósticos repetidos para un mismo paciente el mismo día.  
Se excluyen los diagnósticos sin fecha ya que podrían corresponder a episodios diferentes.
```{r}
diagnostico %>%
  filter(
    !is.na(diag_dt)
  ) %>%
  count(
    id_paciente,
    diag_dt,
    diag_cd
  ) %>%
  filter(
    n > 1
  )
```  
  
### 2.6.9. Outliers temporales
**Objetivo:** Detectar registros fuera del periodo de estudio.
```{r}
diagnostico %>%
  mutate(
    diag_dt = as.Date(
      as.character(diag_dt),
      "%Y%m%d"
    )
  ) %>%
  filter(
    !is.na(diag_dt),
    (
      lubridate::year(diag_dt) < 2017 |
      lubridate::year(diag_dt) > 2024
    )
  )
```

---   
  
## 2.7. USO_SERVICIO  
  
Se valida la coherencia de las variables de utilización de servicios sanitarios y la correcta agregación de las visitas por embarazo.  
  
Cargamos los datos transformados:  
```{r}
uso_servicio <- read_csv("Y:/PROYECTOS/2024 Salud perinatal (Luis-Aída-Sol)/Desarrollo/Datos_transformados/uso_servicio.csv")
```  
  
### 2.7.1. Estructura de la tabla  
**Objetivo:** Verificar que la tabla posee el tamaño esperado y que los tipos de datos son coherentes antes de comenzar el análisis.   
```{r}
uso_servicio %>%
  summarise(
    filas = n(),
    columnas = ncol(.)
  )

glimpse(uso_servicio)
```  
  
### 2.7.2. Valores perdidos (NAs)  
**Objetivo:** Identificar variables con información ausente. 
```{r}
miss_var_summary(uso_servicio) 
```  
  
### 2.7.3. Resumen  
**Objetivo:** Obtener un resumen rápido de todas las variables. 
```{r}
skim(uso_servicio)
```  
  
### 2.7.4. Clave primaria  
**Objetivo:** Verificar que id_uso_servicio identifica unívocamente cada registro.  
```{r}
uso_servicio %>%
  summarise(
    registros = n(),
    id_uso = n_distinct(id_uso_servicio)
  )
```  

### 2.7.5. Duplicados  
**Objetivo:** Comprobar que no existen filas completamente duplicadas.  
```{r}
sum(duplicated(uso_servicio))
```  
  
### 2.7.6. Variables continuas  
**Objetivo:** Se inspecciona la distribución de la variable para detectar acumulaciones o posibles errores de registro.  
#### Visitas de seguimiento del embarazo
```{r}
ggplot(
  uso_servicio,
  aes(n_visitas_embarazo)
) +
geom_histogram(bins = 30)  
```  
  
#### Visitas en Atención Primaria
```{r}
ggplot(
  uso_servicio,
  aes(n_visitas_atencion_primaria)
) +
geom_histogram(bins = 30)
```  
  
#### Visitas hospitalarias
```{r}
ggplot(
  uso_servicio,
  aes(n_visitas_hospitalarias)
) +
geom_histogram(bins = 30)
```  

#### Distribución conjunta  
```{r}
uso_servicio %>%
  mutate(
    cartilla = n_visitas_embarazo > 0,
    primaria = n_visitas_atencion_primaria > 0,
    hospital = n_visitas_hospitalarias > 0
  ) %>%
  count(cartilla, primaria, hospital)
```  
  
### 2.7.7. Boxplots  
**Objetivo:** Identificar posibles valores extremos que requieran una revisión adicional  
```{r}
ggplot(
  uso_servicio,
  aes(y = n_visitas_embarazo)
) +
  geom_boxplot(width = .25)

ggplot(
  uso_servicio,
  aes(y = n_visitas_atencion_primaria)
) +
  geom_boxplot(width = .25)

ggplot(
  uso_servicio,
  aes(y = n_visitas_hospitalarias)
) +
  geom_boxplot(width = .25)
```


### 2.7.8. Consitencias  
#### Embarazos sin ninguna visita registrada  
```{r}
uso_servicio %>%
filter(
  n_visitas_embarazo == 0 &
  n_visitas_atencion_primaria == 0 &
  n_visitas_hospitalarias == 0
)
```  
  
#### Número muy elevado de visitas  
```{r}
uso_servicio %>%
filter(
  n_visitas_embarazo > 25 |
  n_visitas_atencion_primaria > 50 |
  n_visitas_hospitalarias > 20
)
```  
  
#### Visitas negativas  
Se verifica que no existan recuentos negativos de utilización sanitaria.
```{r}
uso_servicio %>%
  filter(
    n_visitas_embarazo < 0 |
      n_visitas_atencion_primaria < 0 |
      n_visitas_hospitalarias < 0
  )
```  
  
---  
---  
  
# 3. Validaciones globales del modelo  
  
En este apartado se valida la consistencia global del modelo relacional, comprobando la integridad referencial entre entidades, las cardinalidades esperadas y la ausencia de inconsistencias en las claves primarias y foráneas.  

## 3.1. Integridad referencial entre tablas  
  
Se verifica la integridad referencial entre las distintas entidades del modelo.  
  
### 3.1.1. Todas las madres de EMBARAZO existen en MADRE
```{r}
anti_join(
  embarazo,
  madre,
  by = "id_madre"
)
```

### 3.1.2. Todos los hijos pertenecen a un embarazo existente
  
```{r}
anti_join(
  hijo,
  embarazo,
  by = "id_embarazo"
)
```

### 3.1.3. Todos los registros de SITUACION_ADMIN_MADRE pertenecen a una madre
```{r}
anti_join(
  situacion_admin_madre,
  madre,
  by = "id_madre"
)
```

### 3.1.4. Todos los registros de SITUACION_ADMIN_HIJO pertenecen a un hijo
```{r}
anti_join(
  situacion_admin_hijo,
  hijo,
  by = "id_hijo"
)
```

### 3.1.5. Todos los registros de USO_SERVICIO pertenecen a un embarazo  
```{r}
anti_join(
  uso_servicio,
  embarazo,
  by = "id_embarazo"
)
```

### 3.1.6. Todos los diagnósticos pertenecen a un paciente existente
```{r}
diagnostico %>%
  filter(tipo_paciente == "Madre") %>%
  anti_join(
    madre,
    by = c("id_paciente" = "id_madre")
  )

diagnostico %>%
  filter(tipo_paciente == "Hijo") %>%
  anti_join(
    hijo,
    by = c("id_paciente" = "id_hijo")
  )
```  
 
---
  
## 3.2. Cardinalidades  
  
Se comprueba que las relaciones entre entidades respeten las cardinalidades esperadas.  
  
### 3.2.1. Número de embarazos por madre
```{r}
embarazo %>%
  count(id_madre,name="n_embarazos") %>%
  count(n_embarazos) %>%
  mutate(
    porcentaje=100*n/sum(n)
  )
```

### 3.2.2. Número de hijos por embarazo
```{r}
hijo %>%
  count(id_embarazo) %>%
  summarise(
    minimo = min(n),
    mediana = median(n),
    media = mean(n),
    maximo = max(n)
  )
```  
  
### 3.2.3. Número de diagnósticos por paciente
```{r}
diagnostico %>%
  count(id_paciente) %>%
  summarise(
    minimo = min(n),
    mediana = median(n),
    media = mean(n),
    maximo = max(n)
  )
```

## 3.3. Validaciones temporales
  
### 3.3.1. Embarazos con FUR posterior al parto
  
```{r}
embarazo %>%
  mutate(
    fur = as.Date(as.character(fur), "%Y%m%d"),
    fecha_parto = as.Date(as.character(fecha_parto), "%Y%m%d")
  ) %>%
  filter(
    !is.na(fur),
    !is.na(fecha_parto),
    fur > fecha_parto
  )
```

### 3.3.2. Hijos nacidos antes del embarazo
```{r}
hijo %>%
  left_join(
    embarazo,
    by="id_embarazo"
  ) %>%
  mutate(
    fecha_nacimiento=as.Date(as.character(fecha_nacimiento),"%Y%m%d"),
    fur=as.Date(as.character(fur),"%Y%m%d")
  ) %>%
  filter(
    fecha_nacimiento<fur
  )
```  
  
## 3.4. Claves foráneas  
Se verifica que las claves foráneas obligatorias no contengan valores ausentes.  
```{r}
## Comprobación de NAs

list(

  embarazo =
    embarazo %>%
    summarise(
      NA_id_madre =
        sum(is.na(id_madre))
    ),

  hijo =
    hijo %>%
    summarise(
      NA_id_embarazo =
        sum(is.na(id_embarazo))
    ),

  situacion_admin_madre =
    situacion_admin_madre %>%
    summarise(
      NA_id_madre =
        sum(is.na(id_madre))
    ),

  situacion_admin_hijo =
    situacion_admin_hijo %>%
    summarise(
      NA_id_hijo =
        sum(is.na(id_hijo))
    ),

  uso_servicio =
    uso_servicio %>%
    summarise(
      NA_id_embarazo =
        sum(is.na(id_embarazo))
    )
)
```  
  
## 3.5. Resumen global del modelo
```{r}

tibble(

  entidad = c(
    "MADRE",
    "EMBARAZO",
    "HIJO",
    "SITUACION_ADMIN_MADRE",
    "SITUACION_ADMIN_HIJO",
    "DIAGNOSTICO",
    "USO_SERVICIO"
  ),

  registros = c(
    nrow(madre),
    nrow(embarazo),
    nrow(hijo),
    nrow(situacion_admin_madre),
    nrow(situacion_admin_hijo),
    nrow(diagnostico),
    nrow(uso_servicio)

  ),

  variables = c(
    ncol(madre),
    ncol(embarazo),
    ncol(hijo),
    ncol(situacion_admin_madre),
    ncol(situacion_admin_hijo),
    ncol(diagnostico),
    ncol(uso_servicio)
  )
)
```

