---
title: "Control de calidad de los datos transformados"
author: "Inés García de la Peña Marco"
date: "`r Sys.Date()`"
output:
  html_document:
    toc: true
    toc_float: true
---  
  
# 2. QA de cada entidad  
  
## 2.1. MADRE  
  
Cargamos los datos transformados:  
```{r}
madre <- read_csv("Y:/PROYECTOS/2024 Salud perinatal (Luis-Aída-Sol)/Desarrollo/Datos_transformados/madre.csv")
```  
  
### 2.1.1. Estructura de la tabla:  
**Objetivo:** Verificar que la tabla posee el tamaño esperado y que los tipos de datos son coherentes antes de comenzar el análisis.  

```{r}
madre %>%
  summarise(
    filas = n(),
    columnas = ncol(.)
  )

glimpse(madre)
```  
  
### 2.1.2 Valores perdidos (NAs)  
**Objetivo:** Identificar variables con información ausente.  

```{r}
miss_var_summary(madre)
```  
  
### 2.1.3. Resumen  
**Objetivo:** Obtener un resumen rápido de todas las variables.  

```{r}
skim(madre)
```  
  
### 2.1.4. Clave primaria:  
**Objetivo:** Verificar que id_madre identifica unívocamente cada registro.  

```{r}
madre %>%
summarise(
total=n(),
ids_distintos=n_distinct(id_madre)
)
```  
  
### 2.1.5. Duplicados:  
**Objetivo:** Comprobar que no existen filas completamente duplicadas.  

```{r}
sum(duplicated(madre))
```  

### 2.1.6. Variables categóricas:  
**Objetivo:** Detectar categorías inesperadas o vacías.  

```{r}
madre %>%
count(nacionalidad) %>%
mutate(
  porcentaje = round(100*n/sum(n),2)
) %>%
arrange(desc(n)) 
```  
  
### 2.1.7. Variables numéricas:  
**Objetivo:** Inspeccionar visualmente la distribución de la talla.  

```{r}
ggplot(
  madre,
  aes(talla)
) +
  geom_histogram(bins = 30) +
  labs(
    x = "Talla (cm)",
    y = "Frecuencia"
  )


ggplot(
  madre,
  aes(y = talla)
) +
  geom_boxplot(width = .25) +
  labs(
    y = "Talla (cm)"
  )
```  
  
### 2.1.8 NORMALIDAD
**Objetivo:** Evaluar si la distribución de la talla puede aproximarse a una distribución normal.  

```{r}
set.seed(123)

madre %>%
  filter(!is.na(talla)) %>%
  slice_sample(n = min(5000, n())) %>%
  pull(talla) %>%
  shapiro.test()
```  
  
### 2.1.9 CONSISTENCIA

#### Talla dentro del rango biológicamente plausible
```{r}
madre %>%
  filter(
    talla < 100 |
    talla > 210
  )
```  
  
#### Año de nacimiento plausible
```{r}
madre %>%
  filter(
    anio_nacimiento < 1930 |
    anio_nacimiento > 2011
  )
```  
  
#### Nacionalidad informada
```{r}
madre %>%
  filter(
    is.na(nacionalidad) |
      nacionalidad == ""
  )
```  
  
### 2.1.10 OUTLIERS
**Objetivo:** Identificar observaciones consideradas atípicas mediante el criterio IQR. (Estos valores no necesariamente representan errores de calidad)  

```{r}
boxplot.stats(madre$talla)$out |>
  length()
```  
  
### 2.1.11 QQ-PLOT
**Objetivo:** Inspección visual de la normalidad.  
```{r}
ggplot(
  madre,
  aes(sample = talla)
) +
  stat_qq() +
  stat_qq_line()
```











