---
title: "Modelos de regresión logística y análisis de sensibilidad"
author: "Inés García de la Peña Marco"
date: "`r Sys.Date()`"
output:
  html_document:
    toc: true
    toc_float: true
    number_sections: true
---
# 0. Importación del dataset de análisis  
```{r}
DA <- read_csv(
  file.path(PATH_TRANSFORMADOS,"dataset_analitico.csv")
  )
```  
  
# 1. Funciones  
  
## 1.1. Función para obtener OR  
```{r}
## Odds Ratio (OR)
# La OR representa el cambio multiplicativo en las odds de macrosomía
# asociado a un incremento de una unidad en la variable explicativa
# (o respecto a la categoría de referencia en variables categóricas).

obtener_OR <- function(modelo){
  
  IC <- confint.default(modelo) 
  
  exp(
    cbind(
      OR = coef(modelo),
      confint(modelo)
    )
  )
}
```  
  
## 1.2. Función para diagnostical el modelo  
```{r}
diagnostico_modelo <- function(modelo, datos){

  # Pseudo R: medida del rendimiento global del modelo (permite comparar modelos)
  # Ej: modelo 1: R=0.12 y modelo 2: R=0.18 --> El modelo 2 ha mejorado
  cat("\n-----------------------------\n")
  cat("Pseudo R^2\n")
  # Comprobamos si el modelo tiene pesos para evitar el error de longitudes
  if (is.null(modelo$prior.weights)) {
    print(pscl::pR2(modelo))
  } else {
    message("Nota: Pseudo R^2 omitido automáticamente debido al uso de pesos (PSM).")
  }

  # Hosmer-Lemeshow: Comprueba si las probabilidades predichas por el 
  # modelo se parecen a las observadas (test de calibración).
  # Ej: Ho: El modelo ajusta bien --> Si p>0.05 el modelo es bueno
  if (is.null(modelo$prior.weights)) {
    cat("\n-----------------------------\n")
    cat("Hosmer-Lemeshow\n")
    print(
      ResourceSelection::hoslem.test(
        modelo$y,
        fitted(modelo),
        g = 5
      )
    )
  }

  # ROC: Mide la capacidad del modelo para distinguir correctamente 
  # entre individuos con y sin el evento.
  # El AUC varía entre 0.5 (sin capacidad discriminativa)
  # y 1 (discriminación perfecta).
  cat("\n-----------------------------\n")
  cat("ROC\n")
  roc_modelo <- pROC::roc(
    response = modelo$y,
    predictor = fitted(modelo)
  )
  print(roc_modelo)
  plot(roc_modelo)
}
```


# 2. Modelos de regresión  
  
**Estrategia de modelización:**  
Se construyeron cuatro modelos de regresión logística de forma jerárquica.  
- El **Modelo 1** estimó la asociación cruda entre el origen materno y la macrosomía neonatal. 
- El **Modelo 2** ajustó dicha asociación por potenciales factores de confusión maternos. 
- Finalmente, los **Modelos 3 y 4** incorporaron dos medidas alternativas de adecuación del seguimiento prenatal (índices de Kessner y APNCU) con el fin de evaluar la robustez de la asociación observada.
  

## 2.1. Modelo 1: Asociación entre origen materno y macrosomía 
**Objetivo:** Evaluar si existe una asociación entre el origen materno y el riesgo de macrosomía.
  
**Variable dependiente:** macrosomia (0/1)  
**Variable independiente:** madre_extranjera  
  
```{r}
modelo1 <- glm(
  lga_p97 ~ madre_extranjera,
  data = DA,
  family = "binomial", 
  y=TRUE
)

tbl_regression(modelo1, exponentiate = T)

obtener_OR(modelo1)

tbl_modelo1 <- tbl_regression(
    modelo1,
    exponentiate = TRUE,
    label = list(
    madre_extranjera ~ "Foreign mother"
  )
  )

diagnostico_modelo(modelo1, DA)
```  
  
## 2.2. Modelo 2: Asociación ajustada por adecuación del seguimiento prenatal (índice de Kessner)
**Objetivo:** Evaluar si la asociación entre el origen materno y la macrosomía persiste tras considerar la adecuación del seguimiento prenatal medida mediante el índice de Kessner.  
  
```{r}
modelo2 <- glm(
  lga_p97 ~ madre_extranjera + indice_kessner,
  data = DA,
  family = "binomial",
  y=TRUE
)

summary(modelo2)

obtener_OR(modelo2)

tbl_modelo2 <- tbl_regression(
    modelo2,
    exponentiate = TRUE,
    label = list(
    madre_extranjera ~ "Foreign mother",
    indice_kessner ~ "Kessner index"
  )
  )

diagnostico_modelo(modelo2, DA)
```  
  
## 2.3. Modelo 3: Asociación ajustada por adecuación del seguimiento prenatal (índice APNCU)  
**Objetivo:** Confirmar la robustez de los resultados utilizando una medida alternativa de adecuación del seguimiento prenatal (índice APNCU)  
```{r}
modelo3 <- glm(
  lga_p97 ~ madre_extranjera + indice_apncu,
  data = DA,
  family = "binomial",
  y=TRUE
)

summary(modelo3)

obtener_OR(modelo3)

tbl_modelo3 <- tbl_regression(
    modelo3,
    exponentiate = TRUE,
    label = list(
    madre_extranjera ~ "Foreign mother",
    indice_apncu ~ "APNCU index"
  )
  )

diagnostico_modelo(modelo3, DA)

```  
  
# 3. Tabla resumen  
```{r}
tabla_modelos <- tbl_merge(
  tbls = list(
    tbl_modelo1,
    tbl_modelo2,
    tbl_modelo3
  ),
  tab_spanner = c(
    "**Model 1**",
    "**Model 2 (Kessner)**",
    "**Model 3 (APNCU)**"
  )
) %>%
  bold_labels() %>%
  modify_caption(
    "**Table 1. Odds ratios (OR) and 95% confidence intervals from logistic regression models evaluating the association between maternal origin and neonatal LGA.**"
  )

tabla_modelos

save_table(tabla_modelos, "Table1_Regression_Models.html")
```

# 4. Análisis de sensibilidad mediante Propensity Score Matching 
 
Con el objetivo de evaluar la robustez de los resultados obtenidos en el análisis principal y reducir el posible efecto de confusión derivado de las diferencias basales entre madres españolas y extranjeras, se realizó un análisis de sensibilidad mediante Propensity Score Matching (PSM).

El propensity score se estimó mediante un modelo de regresión logística que incluía únicamente variables basales disponibles antes o al inicio del embarazo (edad materna, IMC inicial, talla, antecedentes obstétricos, consumo de tabaco y alcohol, índice de privación, TSI y zona básica de salud). 
  
```{r}
# 1. Seleccionar variables
DA_psm <- DA %>%
  select(
    madre_extranjera,
    edad,
    imc_inicial,
    nacimientos_anteriores,
    abortos_anteriores,
    consumo_tabaco,
    consumo_alcohol,
    tsi,
    zbs,
   
    # Variables que necesitaremos después
    everything()
  )

# 2. Eliminar casos con NA
DA_psm <- DA_psm %>%
  filter(
    complete.cases(
      madre_extranjera,
      edad,
      imc_inicial,
      nacimientos_anteriores,
      abortos_anteriores,
      consumo_tabaco,
      consumo_alcohol,
      tsi,
      zbs
    )
  )

# 3. Propensity Score Matching
match_ps <- matchit(

  madre_extranjera ~
    edad +
    imc_inicial +
    nacimientos_anteriores +
    abortos_anteriores +
    consumo_tabaco +
    consumo_alcohol +
    tsi +
    zbs,

  data = DA_psm,
  method = "nearest",
  ratio = 1, 
  replace = TRUE,
  caliper = 0.2
)

# 4. Resumen del matching
summary(match_ps)

# 5. Balance de covariables
balance <- bal.tab(match_ps)
balance

love.plot(
  match_ps,
  threshold = 0.1,
  abs = TRUE,
  var.order = "unadjusted"
)

# 6. Extraer cohorte emparejada
DA_match <- match.data(match_ps)

# 7. Comprobar tamaño final
table(DA_match$madre_extranjera)
nrow(DA_match)
```

## 4.1. Modelo 1: Asociación entre origen materno y macrosomía 
 
```{r}
modelo1_psm <- glm(
  lga_p97 ~ madre_extranjera,
  data = DA_match,
  family = "binomial",
  weights= DA_match$weights,
  y=TRUE
)

summary(modelo1_psm)

obtener_OR(modelo1_psm)

tbl_modelo1_psm <- tbl_regression(
    modelo1_psm,
    exponentiate = TRUE,
    label = list(
    madre_extranjera ~ "Foreign mother"
  )
  )

diagnostico_modelo(modelo1_psm, DA_match)
```   
  
## 4.2. Modelo 2: Asociación ajustada por adecuación del seguimiento prenatal (índice de Kessner)  
  
```{r}
modelo2_psm <- glm(
  lga_p97 ~ madre_extranjera + indice_kessner,
  data = DA_match,
  family = "binomial",
  weights= DA_match$weights,
  y=TRUE
)

summary(modelo2_psm)

obtener_OR(modelo2_psm)

tbl_modelo2_psm <- tbl_regression(
    modelo2_psm,
    exponentiate = TRUE,
    label = list(
    madre_extranjera ~ "Foreign mother",
    indice_kessner ~ "Kessner index"
  )
  )

diagnostico_modelo(modelo2_psm, DA_match)
```
 
## 4.3. Modelo 3: Asociación ajustada por adecuación del seguimiento prenatal (índice de APNCU)   
  
```{r}
modelo3_psm <- glm(
  lga_p97 ~ madre_extranjera + indice_apncu,
  data = DA_match,
  family = "binomial",
  weights= DA_match$weights,
  y=TRUE
)

summary(modelo3_psm)

obtener_OR(modelo3_psm)

tbl_modelo3 <- tbl_regression(
    modelo3_psm,
    exponentiate = TRUE,
    label = list(
    madre_extranjera ~ "Foreign mother",
    indice_apncu ~ "APNCU index"
  )
  )

diagnostico_modelo(modelo3_psm, DA_match)
```  
  
# 5. Tabla resumen tras Propensity Score Matching  
```{r}
tabla_modelos_psm <-
  tbl_merge(
    tbls = list(
      tbl_modelo1_psm,
      tbl_modelo2_psm,
      tbl_modelo3_psm
    ),
    tab_spanner = c(
      "**Model 1**",
      "**Model 2 (Kessner)**",
      "**Model 3 (APNCU)**"
    )
  ) %>%
  bold_labels() %>%
  modify_caption(
    "**Table 2. Odds ratios (OR) and 95% confidence intervals from logistic regression models after Propensity Score Matching evaluating the association between maternal origin and neonatal LGA.**"
  )

tabla_modelos_psm

save_table(tabla_modelos_psm, "Table2_PSM_Regression_Models.html")
```

